【裁判字號】    92,訴,58
【裁判日期】    920730
【裁判案由】    偽造貨幣等
【裁判全文】
臺灣彰化地方法院刑事判決                            九十二年度訴字第五八號
    被      告  乙○○
    指定辯護人 本院公設辯護人  丙○○
右列被告因偽造貨幣案件，經檢察官提起公訴（九十一年度偵字第六七一七號），本
院判決如左：
    主      文
乙○○意圖供行使之用，而交付偽造之通用紙幣，累犯，處有期徒刑肆年，如附表所
示之偽造新臺幣壹仟元通用紙幣共壹拾伍紙沒收；行使變造關於品行、能力之證書，
足以生損害於他人，累犯，處有期徒刑肆月，如易科罰金，以參佰元折算壹日。變造
身分證上「乙○○」之照片壹幀沒收。應執行有期徒刑肆年貳月，如附表所示之偽造
新臺幣壹仟元通用紙幣共壹拾伍紙及變造身分證上「乙○○」之照片壹幀均沒收。
    事      實
一、乙○○（前於民國八十四年間因偽造有價證券案件，經臺灣嘉義地方法院判處有
    期徒刑四年五月確定，於八十六年十一月十八日假釋出獄，又於八十九年八月十
    七日經撤銷假釋）之綽號係喚「紅毛」，曾因妨害家庭案件，經本院判處有付期
    徒刑四月確定，甫於八十九年一月二十八日執行完畢，仍不知悔改。於九十年一
    月三十一日前之某日即八十九年農曆過年期間某日，在臺北縣三重市○○街一六
    六巷四號四樓，竟意圖供行使之用，交付偽造之通用紙幣即新臺幣（下同）千元
    紙鈔十五張予向伊借用金錢之員工張大中，供張大中行使（現於臺灣高等法院審
    理中）。嗣於九十年二月七日，張大中因涉嫌偽造貨幣案件（即張大中於九十年
    一月三十一日起，前往臺北縣板橋市○○○路四六號「玉宮旅社」投宿，自九十
    年二月一日起至二月五日止，陸續四次各交付前揭偽造之通用紙幣一千元一紙（
    現截留於臺北市銀行板橋分行）予該旅社之服務生秦阿屘充為支付投宿之費用；
    後其又承接前開行使偽造通用紙幣之概括犯意，交付偽造之通用紙幣一千元一紙
    予秦阿屘充為投宿費用，秦阿屘復找回五百元予張大中）遭查獲。
二、乙○○於九十年二月六日，駕駛車輛行至於中部某高速公路休息站，下車休息，
    於彼時、地，發現一張甲○○之身份證，遺落該處，竟萌為意圖自已不法之所有
    ，將之拾獲但未報警處理，而予以侵占入己。後於翌日即九十年二月七日上午受
    張中以電話要求其至臺灣板橋地方法院檢察署為其交保，乙○○即駕駛車輛前往
    ，而途中，約當日中午，當車輛行至板橋附近時，其為免受發現上情，竟在車上
    ，以換貼其照片於前揭身份證之方法，變造前揭甲○○之身份證，後於同日約下
    午三時許前後，其至臺灣板橋地方法院檢察署竟持變造之「甲○○」國民身分證
    ，前往法警室辦理具保手續，惟經法警詢其綽號，乙○○答稱「紅毛」後，其因
    一時心虛即留下變造之國民身分證，迅速離去，後該署檢察官查覺有異，循線查
    明，始悉上情。
三、案經臺灣板橋地方法院檢察署呈臺灣高等法院檢察署令轉臺灣彰化地方法院檢察
    署檢察官偵查起訴。
    理      由
一、訊據被告乙○○對前揭其如何拾獲甲○○之身分證但未報警處理，而予以侵占入
    己及確有以換貼照片之方法，變造前揭甲○○之身份證，並持之行使，欲行具保
    等情，於本院審理中，供承不諱，且經證人甲○○於臺灣板橋地方法院檢察署受
    訊時，證稱該身份證是伊所有，且於台中遺失等語（見該署九十年度偵字第三三
    四五號卷），而該卷宗內亦明白記載「檢察官庭扣押「甲○○」身分證，檢察官
    先前諭知，張大中請紅毛來辦保，有一名自稱甲○○的人來替被告交保，法警向
    問伊綽號，他說是紅，法警請他留下來，該人即逃逸」等字句，是被告此部分之
    自白，與事實相符，堪可採信。
二、惟另訊之被告乙○○則矢口否認涉有意圖供行使之用，而交付偽造之通用紙幣犯
    行，並辯稱：伊未曾交付如附所示之偽造通用紙幣予張大中，有關張大中使用偽
    造通用紙幣之事，與伊無關云云。但查：有關被告意圖供行使之用，而交付如附
    表所示之偽造通用紙幣予張大中等情，業據張大中警訊中供稱「我是於農曆年期
    間，由一名綽號紅毛之男子取得拾伍張；我知道，因為紅毛有告訴我，叫使用時
    要小心（問是否清楚知道你始用的是偽造仟元鈔票？）」；於偵查中，供明「電
    話向他借，他在三重集美街借我的，他總共拿一萬五千元給我」等語（見臺灣板
    橋地方法院檢察署九十年度偵字第三三四五號偵查卷宗影本），而張大中收受該
    如附表所示之偽造通用紙幣後於九十年二月七日，即於九十年一月三十一日，前
    往臺北縣板橋市○○○路四六號「玉宮旅社」投宿，自九十年二月一日起至二月
    五日止，陸續四次各交付前揭偽造之通用紙幣一千元一紙予該旅社之服務生秦阿
    屘充為支付投宿之費用；後其又承接前開行使偽造通用紙幣之概括犯意，交付偽
    造之通用紙幣一千元一紙予秦阿屘充為投宿費用，秦阿屘復找回五百元予張大中
    ，後張大中遭查獲及如附表所示之紙幣確係偽造等情，有臺灣板橋地方法院檢察
    署九十年度偵字第三三四五號起訴書、臺灣板橋地方法院九十一年度訴字第六四
    號刑事判決、附於臺灣板橋地方法院檢察署九十年度偵字第三三四五號卷內之臺
    北市銀行板橋分行截留偽造變造仿造新台幣券幣通報單二紙及臺灣銀行板橋分行
    九十年二月二十一日（九○）銀板出字第一二○六號函乙紙（均影本）、臺灣板
    橋地方法院九十一年度訴字第六四號刑事判決可稽。再者，依經驗法則而論，倘
    前開偽造之通用紙幣十五紙非被告乙○○交付，則其何需持變造之甲○○身分證
    前往臺灣板橋地方法院檢察署檢察官為被告辦理具保手續？復何需於該署法警確
    認其綽號確為「紅毛」並請其接受臺灣板橋地方法院檢察署檢察官訊問時立即逃
    逸無蹤？。故綜上，被告乙○○所辯，係事後卸責之詞，不可採信。罪證明確，
    此部分之犯行，足以認定。
二、核被告所為係犯刑法第三百三十七條之侵占脫離物罪、同法第二百十六條、第二
    百十二條之行使變造特種文書罪、同法第一百九十六條第一項意圖供行使之用而
    交付偽造紙幣於人罪。前開有關被告犯有侵占脫離物罪之犯罪事實，雖公訴人未
    予論究，惟此部分之事實與行使變造之特種文書罪，有牽連犯之裁判上不可分關
    係，故本院自得依法予以審理，附此說明。而被告變造身份證之低度行為，為行
    使身份證之高度行為所吸收，不另論罪。被告所犯刑法第三百三十七條之侵占脫
    離物罪與同法第二百十六條、第二百十二條之行使變造特種文書罪二者間，有牽
    連犯之關係，應較重之行使變造特種文書罪處斷。被告所犯刑法第一百九十六條
    第一項意圖供行使之用而交付偽造紙幣於人罪及同法第二百十六條、第二百十二
    條之行使變造之特種文書罪，犯意各別，罪名有異，應分論併罰。又被告曾因妨
    害家庭案件，經本院判處有付期徒刑四月確定，甫於八十九年一月二十八日執行
    完畢，有臺灣彰化地方法院檢察署刑案資料查註紀錄表可參，其受有期徒刑執行
    完畢後，五年內再犯本件有期徒刑以上之罪，為累犯，應依刑法第四十七條規定
    加重其刑。爰審酌被告犯罪之動機、目的、手段、所生之危害及犯罪後之態度等
    一切情狀，各量處如主文所示之刑，並定應執行之刑。如附表所示之一千元通用
    紙幣共十五紙（其中十一紙扣案，餘四紙截留於臺北市銀行板橋分行），均係偽
    造之通用紙幣，並如前述，依刑法第二百條之規定，不問屬於犯人與否，均應併
    予宣告沒收；另黏貼於變造之「甲○○」身分證上之被告乙○○照片一幀，係被
    告所有，且供犯罪所用之物，依法予宣告沒收。
據上論斷，應依刑事訴訟法第二百九十九條第一項前段，刑法第第一百九十六條第一
項、第二百條、第二百十六條、第二百十二條、第三百三十七條、第五十五條、第五
十一條第五款、第四十七條、第三十八條第一項第二款，罰金罰鍰提高標準條例第一
條前段，判決如主文。
本案經檢察官郭銘禮到庭執行職務。
中      華      民      國      九十二    年      七    月    三十    日
                                  臺灣彰化地方法院刑事第一庭
                                        法      官  洪  志  賢
右正本證明與原本無異。
如不服本判決，應於判決送達後十日內，向本院提出上訴狀。
告訴人或被害人對於判決如有不服具備理由請求檢察官上訴者，其上訴期間之計算係
以檢察官收受判決正本之日期為準。
         法院書記官  洪  年  慶
中      華      民      國      九十二    年      八    月     七     日
刑法第三百三十七條
意圖為自己或第三人不法之所有，而侵占遺失物、漂流物或其他離本人所持有之物者
，處五百元以下罰金。
刑法第二百十六條
行使第二百十條至第二百十五條之文書者，依偽造、變造文書或登載不實事項或使登
載不實事項之規定處斷。
刑法第二百十二條
偽造、變造護照、旅券、免許證、特許證及關於品行、能力、服務或其他相類之證書
、介紹書，足以生損害於公眾或他人者，處一年以下有期徒刑，拘役或三百元以下罰
金。
刑法第一百九十六條
行使偽造、變造之通用貨幣、紙幣、銀行券或意圖供行使之用而收集或交付於人者，
處三年以上十年以下有期徒刑，得併科五千元以下罰金。
收受後方知為偽造、變造之通用貨幣、紙幣、銀行券，而仍行使或意圖供行使之用而
交付於人者，處五百元以下罰金。
第一項之未遂犯罰之。
附表
┌──┬────────────────┬─────┬─────────┐
│編號│偽造之通用紙幣一千元券之號碼    │數量      │備註              │
├──┼────────────────┼─────┼─────────┤
│一  │ＤＮ六八一七六○ＥＵ            │三紙      │二紙扣案，餘乙紙截│
│    │                                │          │留於臺北市銀行板橋│
│    │                                │          │分行              │
├──┼────────────────┼─────┼─────────┤
│二  │ＤＫ九九六四四八ＥＸ            │三紙      │一紙扣案，餘二紙截│
│    │                                │          │留於臺北市銀行板橋│
│    │                                │          │分行              │
├──┼────────────────┼─────┼─────────┤
│三  │ＥＫ○二二○五五ＦＶ            │二紙      │一紙扣案，餘乙紙截│
│    │                                │          │留於臺北市銀行板橋│
│    │                                │          │分行              │
├──┼────────────────┼─────┼─────────┤
│四  │ＥＫ七七五一三五ＣＹ            │二紙      │均扣案            │
├──┼────────────────┼─────┼─────────┤
│五  │ＤＮ六八一七五九ＥＵ            │五紙      │均扣案            │
└──┴────────────────┴─────┴─────────┘


司法院資訊處製作；財團法人民間司法改革基金會備份。
